【裁判字號】    89,交易,116
【裁判日期】    900717
【裁判案由】    過失傷害等
【裁判全文】
臺灣花蓮地方法院刑事判決                        八十九年度交易字第一一六號
    公  訴  人  臺灣花蓮地方法院檢察署檢察官
    被      告  丁○○
右列被告因過失傷害等案件，經檢察官提起公訴（八十九年度偵緝字第一一一、一一
二號），本院判決如左：
    主  文
丁○○明知為不實之事項，而使公務員登載於職務上所掌之公文書，足以生損害於公
眾及他人，處有期徒刑貳月，如易科罰金以參佰元折算壹日。又因過失傷害人，處拘
役參拾日，如易科罰金，以參佰元折算壹日。
    事  實
一、丁○○於民國八十三年七月間某日，在花蓮縣吉安鄉○○村○○○○街一四一號
    甲○○住處，以贈與機車予甲○○須辦過戶為由，向甲○○借得其所有身份證及
    印章，並將該機車放置甲○○住處後，竟未經其同意，擅自以甲○○之名義向不
    知情之丙○○購買車號ＪＤ─三四四五號自用小客車，再於八十四年五月十七日
    ，持甲○○身份證及印章，向交通部公路局台北區監理所花蓮監理站（下簡稱花
    蓮監理站），申請以甲○○名義，登記為該自小客車之所有權人，使該監理站承
    辦該項業務不知情之公務員，將車主為甲○○之不實事項登載於職務上所掌之汽
    機車過戶登記書或車籍作業系統查詢資料等公文書，足生損害於甲○○及監理機
    關管理之正確性，嗣該自小客車之稅單及交通違規告發單寄至甲○○處時，甲○○始悉上情。
二、丁○○另於八十五年五月二十三日上午九時十五分許，未領有駕駛執照竟駕駛上
    開車號ＪＤ─三四四五號自小客車，沿台九線公路由南往北方向行駛，途經該公
    路一百九十四公里一百公尺處（即花蓮縣新城鄉○○村○○路六十七之一號前）
    ，原應注意車前狀況，並隨時採取必要之安全措施，而依當時雖屬陰天，但屬日
    間自然光線，且路面乾燥、無缺陷、無障礙物等情形，亦無不能注意之情事，竟
    疏未注意，貿然急駛，適乙○○騎乘車號二三二─九一二五號（起訴書誤載為二
    三二─○一二五號）機車，自北向車道旁穿越該公路時，亦因橫越道路不慎，致
    兩車發生碰撞，乙○○因而受有右側橈骨遠端骨折之傷害。
三、案經乙○○、甲○○訴由花蓮縣警察局新城分局報請臺灣花蓮地方法院檢察署檢
    察官偵查起訴。
    理  由
一、訊據被告丁○○對過失傷害犯行坦承不諱，然矢口否認有上開偽造文書犯行，辯
    稱：因伊身份證遺失，尚未補發，遂向甲○○借身份證及印章買車，當時有告知
    係為買自用小客車云云。經查：
（一）就被告所犯偽造文書部分：告訴人甲○○於本院審理時陳稱「被告有跟我借身
      分證及印章，但他說是要將他的機車過戶給我，說他那輛車不要用了，所以要
      送我。所以我才將身分證及印章借他，但並無說要讓他買車用。此事沒有其他
      人知道。後來是收到一些單據，我到監理站查，才知道此事，我的確沒有買車
      。被告有將一輛機車放在我家，但我沒有騎機車」等語，堪認告訴人出借身份
      證、印章時，其主觀上係認被告因贈與機車一輛，須辦理過戶，對被告購買車
      號ＪＤ─三四四五號自用小客車一事並不知情。被告雖於本院審理時一再辯稱
      ，告訴人甲○○對此事均詳知云云，然其於偵查中已自承「我當時借身份證件
      時，沒有向她說要買車，我以甲○○名義買車都一直跟她說，也沒有經過她同
      意，就以她名義買車」等語（見八十九年度偵緝字第一一一號卷第十二頁正面
      ），堪認被告僅多次向告訴人甲○○表達借其名義購車之事，然均未經甲○○
同意。況被告身份證遺失後，若急需購車，當可再行補發身份證，嗣補發再購
      車，始為正途，且一般人若購車大多以本人之名義登記為車主，較符常理。又
      被告將稅單、告發單寄至甲○○住處，若無特別約定，甲○○既平日無使用該
      車，其與被告僅屬普通朋友關係，豈會同意自任該車之車主而擔負繳納稅金或
      交通罰款之責，被告所辯，顯違常情，不足可採。此外，並有花蓮監理站八十
      九年十一月九日（八九）北監花字第八九一三三四一號函附之過戶登記書影本
      、車籍查詢認可資料一份附卷可稽，故本件事證已屬明確。
（二）被告所犯過失傷害之犯行部分：業據告訴人乙○○指訴綦詳，核與證人黃淑霞
      證述情節大致相符，並有花蓮縣警察局道路交通事故調查報告表（一）（二）
      各一份在卷可稽。又告訴人乙○○確因本件車禍受有傷害，有診斷證明書一紙
      在卷足憑。按汽車行駛時，駕駛人應注意車前狀況，並隨時採取必要之安全措
      施，道路交通安全規則第九十四條第三項定有明文，且依當時之路面狀況、天
      候情形又無不能注意之情事。雖告訴人乙○○橫越馬路時亦疏未注意被告之來
      車先行亦與有過失，但此不能因之免除被告過失傷害之罪責，附此敘明。而告
      訴人乙○○確因本件車禍受傷，已詳如前述，則被告之過失犯行與其傷害間，
      顯有相當因果關係。本件事證明確，被告犯行洵堪認定，應予依法論科。
二、核被告丁○○所為，係犯刑法第二百十四條使公務員登載不實罪，及同法第二百
    八十四條第一項前段過失傷害罪。被告所犯使公務員登載不實罪與過失傷害二罪
    間，罪名有異，行為互殊，應與分論併罰。又被告無駕駛執照駕車，業據其供承
    不諱，其因而致告訴人乙○○受傷，應依道路交通管理處罰條例第八十六條第一
    項規定加重其刑。爰審酌被告素無前科，其犯罪之動機、目的、手段、所生損害
    ，及其車禍肇事後，未積極救助乙○○及彌補損害等一切情狀，量處如主文所示
    之刑，以示懲儆，並諭知易科罰金之折算標準。按行為後法律有變更者，適用裁
    判時之法律。但裁判前之法律有利於行為人者，適用最有利於行為人之法律，刑
    法第二條第一項定有明文。經查，刑法第四十一條業於九十年一月四日修正，同
    年一月十日經總統公布實施，該條修正為：「犯最重本刑為五年以下有期徒刑之
    罪，而受六月以下有期徒刑或拘役之宣告，因身體、教育、職業、家庭之關係或
    因其他正當事由，執行顯有困難者，得以一元以上三元以下折算一日，易科罰金
    。但確因不執行所宣告之刑，難收矯正之效或難以維持法秩序者，不在此限。」
    「併合處罰之數罪，均有前項情形，其應執行之刑逾六月者，亦同」；而同法施
    行法第三條之一規定：「刑法第四十一條之規定於修正施行前，己裁判確定之處
    罰，未執行或執行未完畢者，亦適用之。」「未諭知得易科罰金之折算標準者，
    亦同。」，較諸修正前刑法第四十一條規定：「犯最重本刑為三年以下有期徒刑
    以下之刑之罪，而受六月以下有期徒刑或拘役之宣告，因身體、教育、職業或家
    庭之關係，執行顯有困難者，得以一元以上三元以下折算一日，易科罰金」，就
    易科罰金部分，新法對行為人並無有利或不利之情形，稽諸上述，應有刑法第二
    條第一項前段規定之適用。
三、公訴意旨另以被告係竊取甲○○之身分資料辦理汽車過戶登記，另涉嫌刑法竊盜
    罪嫌云云，然查，告訴人甲○○於本院審理中已陳稱「被告有跟我借身分證及印
    章，但他說是要將他的機車過戶給我，所以我才將身分證及印章借他」等語，堪
    認被告取得甲○○身份證、印章並非竊取而來，且無其他積極證據足資認定被告
    有竊盜犯行，原應為無罪之諭知，惟公訴意旨認此部分與前開使公務員登載不實
    罪間有牽連犯之裁判上一罪關係，爰不另為無罪之諭知，附此敘明。
據上論斷，應依刑事訴訟法第二百九十九條第一項前段，刑法第二條第一項前段、第
二百十四條、第二百八十四條第一項前段、第四十一條第一項前段，道路交通管理處
罰條例第八十六條第一項，罰金罰鍰提高標準條例第一條前段、第二條，判決如主文
。本案經檢察官李子春到庭執行職務。
中      華      民      國    九十      年      七      月     十七     日
                                臺灣花蓮地方法院刑事庭
                                    法  官  鄭  培  麗
右正本證明與原本無異。
如對本判決不服，應於送達後十日內，向本院提出上訴狀。（應抄附繕本）告訴人或
被害人如對於本判決不服者，應具備理由請求檢察官上訴，其上訴期間之計算係以檢
察官收受判決正本之日期為準。
                                    法院書記官
中      華      民      國    九十      年      七      月     十八     日
附錄本判決論罪之法律條文：
刑法第二百十四條：
明知為不實之事項，而使公務員登載於職務上所掌之公文書，足以生損害於公眾或他
人者，處三年以下有期徒刑、拘役或五百元以下罰金。
刑法第二百八十四條第一項前段：
因過失傷害人者，處六月以下有期徒刑、拘役或五百元以下罰金。


司法院資訊處製作；財團法人民間司法改革基金會備份。
